臺灣高等法院刑事判決
111年度上易字第1152號
上  訴  人  臺灣桃園地方檢察署檢察官
被      告  葉宸瑋





上列上訴人因被告妨害公務案件，不服臺灣桃園地方法院111年
度易字第394號，中華民國111年6月1日第一審判決（聲請簡易判
決處刑案號：臺灣桃園地方檢察署110年度偵字第16089號），提
起上訴，本院判決如下：
    主    文
原判決撤銷。
葉宸瑋犯妨害公務執行罪，處拘役參拾日，如易科罰金，以新臺
幣壹仟元折算壹日。
    犯罪事實
一、葉宸瑋於民國110年3月29日19時30分許，在桃園市○○區○○路
    0段000巷00號前，因與黃安可共同販賣第二級毒品未遂（業
    經原審另案論處罪刑確定），為喬裝買家之桃園市政府警察
    局楊梅分局（下稱楊梅分局）草湳派出所警員郭豪云所緝捕
    ，詎葉宸瑋於警員郭豪云已向其表明警察身分後，明知警員
    郭豪云為依法執行職務之公務員，為抗拒警員郭豪云依法執
    行逮捕職務，仍基於妨害公務執行之犯意，與警員郭豪云互
    相推擠拉扯，並將警員郭豪云推到牆上，以此強暴方式妨害
    警員郭豪云執行公務。
二、案經楊梅分局報告臺灣桃園地方檢察署檢察官偵查後聲請簡
    易判決處刑。　　
    理    由
壹、證據能力部分：
一、按被告以外之人於審判外之陳述，雖不符刑事訴訟法第159
    條之1至第159條之4之規定，然經當事人於審判程序同意作
    為證據，法院審酌該言詞陳述或書面陳述作成時之情況，認
    為適當者，亦得為證據；當事人、代理人或辯護人於法院調
    查證據時，知有刑事訴訟法第159條第1項不得為證據之情形
    ，而未於言詞辯論終結前聲明異議者，視為有前項之同意，
    刑事訴訟法第159條之5定有明文。查，本判決下列認定事實
    所引用之被告以外之人於審判外所為之供述證據資料（包含
    人證與文書等證據），並無證據證明係公務員違背法定程序
    所取得；而檢察官、被告葉宸瑋對本院審判期日提示之卷證
    均同意或不爭執其等證據能力（見本院卷第67頁），且迄至
    言詞辯論終結前亦未再聲明異議，本案證據資料作成時之情
    況，核無違法取證或其他瑕疵，證明力亦無明顯過低之情形
    ，認為以之作為證據為適當，依刑事訴訟法第159條之5規定
    ，自均得作為證據。
二、至於非供述證據部分，檢察官及被告於本院審判期日中均同
    意或不爭執其等證據能力（見本院卷第67至68頁），復均查
    無違反法定程序取得或其他不得作為證據之情形，且經本院
    於審理期日提示予檢察官及被告而為合法調查，應認均有證
    據能力。
貳、實體部分：
一、認定犯罪事實所憑之證據及理由：　　
    訊據被告固坦承有於上開時間、地點，有抗拒警員郭豪云逮
    捕等事實，惟矢口否認有何妨害公務執行之犯行，辯稱：伊
    那時只是想要逃而已，沒有對員警施強暴云云。經查：
　㈠被告於110年3月29日19時30分許，在桃園市○○區○○路0段000
    巷00號前，因與黃安可共同販賣第二級毒品未遂，為喬裝買
    家之楊梅分局草湳派出所警員郭豪云所緝捕，被告於警員郭
    豪云已向其表明警察身分，並明知警員郭豪云為依法執行職
    務之公務員後，為抗拒警員郭豪云依法執行逮捕職務，仍與
    警員郭豪云互相推擠拉扯，並將警員郭豪云推到牆上等事實
    ，業據被告於警詢、偵查及本院審理中坦承不諱（見偵卷第
    33、37、112頁；本院卷第68至69頁），核與證人郭豪云於
    原審審理中證述情節大致相符（見原審卷第43至45頁），並
    有楊梅分局草湳派出所職務報告、被告毒品危害防制條例、
    妨害公務案譯文、郭豪云手機內網路社交通訊軟體LINE對話
    內容翻拍照片等件在卷可稽（見偵卷第21至22、73至75、82
    至83頁），且經原審當庭勘驗喬裝警員郭豪云與被告見面時
    錄音檔案無訛，此有原審勘驗筆錄1份附卷可參（見原審卷
    第42至43頁），應堪採信。
　㈡按刑法第135條所定之「強暴」，係指一切有形之物理力之行
    使而言，不問其係對人或對物為之，均包括在內，並不限於
    對公務員身體直接實施暴力，凡以公務員為目標，而對物或
    他人實施暴力因而產生積極妨害公務員執行職務者均屬之（
    最高法院82年度台上字第608號、84年度台非字第333號裁判
    意旨參照）。查證人郭豪云於原審審理中證稱：當時伊欲將
    被告逮捕，然後就與他發生扭打，發出很大的聲響應該是逮
    捕過程中有撞到屋內的物品，被告有兩度想要拿鐵器，鐵器
    是被告在屋內隨手拿的，被告手已經有拿到鐵器，但正要拿
    起來的時候被伊的手擋掉了；被告在抗拒逮捕的過程中，他
    有把伊推到牆上等語明確（見原審卷第44至45頁），則被告
    明知警員郭豪云為依法執行職務之公務員，為抗拒警員郭豪
    云依法執行逮捕職務，而於其與警員郭豪云互相推擠拉扯之
    際，將警員郭豪云推到牆上之行為，顯係以警員郭豪云之身
    體為目標，直接施以有形物理腕力，已屬對依法執行職務之
    公務員施以強暴手段；參以被告於警詢、偵查及本院審理中
    亦均坦承其有妨害公務之犯意（見偵卷第37、112頁；本院
    卷第70頁），則被告主觀上具有妨害公務執行之犯意，而對
    警員郭豪云為積極施加不法之強暴行為甚明。是被告前開辯
    稱其沒有對員警施強暴云云，顯與事實不符，不足採信。
　㈢公訴意旨雖認被告前開行為，致郭豪云受有臉部擦挫傷、左
    手肘多處擦挫傷、雙手掌擦挫傷之傷害云云。查，證人郭豪
    云於緝捕被告之際，其受有臉部擦挫傷、左手肘多處擦挫傷
    、雙手掌擦挫傷等傷害乙節，固有怡仁綜合醫院110年3月29
    日診斷證明書1紙在卷可參（見偵卷第71頁）。惟證人郭豪
    云於原審審理中證稱：伊記得被告有朝伊的臉揮拳過來，那
    應該是抗拒逮捕時自然的揮手動作，伊有擋他，但是還是被
    他刮傷，手肘是逮捕他的過程中撞受傷的，雙手手掌是拿手
    銬逮捕他時情急之下弄受傷的等語綦詳（見原審卷第44頁）
    ，足認警員郭豪云臉部傷勢雖係遭被告揮手所造成，然此係
    被告抗拒逮捕時自然之揮手動作，而其手肘傷勢則為逮捕過
    程中撞受傷，其雙手掌擦挫傷則係逮捕過程中情急而遭手銬
    弄受傷，均非被告上開妨害公務執行行為所造成甚明，併予
    敘明。
　㈣綜上所述，被告前開所辯，顯屬事後卸責之詞，不足採信。
    本件事證明確，被告犯行均洵堪認定，應予依法論科。
二、論罪：
    按刑法第135條第1項之對於公務員依法執行職務時，施強暴
    脅迫者，其中所謂「強暴」，不以外在有形力之行使已達公
    務員「不能抗拒」之程度者為限，舉凡對於依法執行職務公
    務員施以一切有形力即物理力之行使，足以妨害公務員執行
    職務即已足，不以公務員所執行之職務受妨害之結果發生為
    必要。核被告所為，係犯刑法第135條第1項之妨害公務執行
    罪。
三、撤銷改判之理由：　
  ㈠原審疏未詳查，遽認檢察官所舉之證據，尚不足以證明被告
    有妨害公務執行犯行，而為被告無罪之諭知，尚有未洽。檢
    察官上訴指摘原判決諭知無罪不當，為有理由，自應由本院
    將原判決撤銷改判。
　㈡爰審酌被告持有第二級毒品、洗錢防制法等案件經論罪科刑
    、執行之前案紀錄，竟仍不思悔悟，因與黃安可共同販賣第
    二級毒品未遂案件，為喬裝買家之警員郭豪云所緝捕，其明
    知警員郭豪云為依法執行職務之公務員，為抗拒警員郭豪云
    依法執行逮捕職務，竟未尊重公權力之行使，基於妨害公務
    執行之犯意，與警員郭豪云互相推擠拉扯，並將警員郭豪云
    推到牆上，所為實有不該，犯後於警詢及偵查均坦承犯行，
    惟於原審及本院審理中則改否認犯行，飾詞卸責，態度難謂
    良好，兼衡其犯罪之動機、目的、手段、於本院審理中自陳
    國中畢業之智識程度、未婚、家中只有已失聯之爸爸、哥哥
    ，入監前原從事粗工工作之家庭經濟生活狀況（見本院卷第
    70頁）等一切情狀，量處如主文第2項所示之刑，併諭知易
    科罰金之折算標準，以資懲儆。
據上論斷，應依刑事訴訟法第第369條第1項前段、第364條、第2
99條第1項前段，判決如主文。
本案經檢察官陳建宇、徐銘韡聲請簡易判決處刑，檢察官賴瀅羽
提起上訴，檢察官陳正芬到庭執行職務。
中　　華　　民　　國　　111 　年　　10　　月　　19　　日
                  刑事第二十三庭審判長法  官  許永煌
                                      法  官  黃美文
                                      法  官  雷淑雯
以上正本證明與原本無異。
檢察官不得上訴。
被告如不服本判決應於收受送達後20日內向本院提出上訴書狀，
並應敘述具體理由；其未敘述上訴理由者，應於上訴期間屆滿後
20日內向本院補提理由書（均須按他造當事人之人數附繕本）「
切勿逕送上級法院」。
                                      書記官   林立柏
中　　華　　民　　國　　111 　年　　10　　月　　19　　日
附錄本案本案論罪科刑法條：　
中華民國刑法第135條
對於公務員依法執行職務時，施強暴脅迫者，處 3 年以下有期
徒刑、拘役或 30 萬元以下罰金。
意圖使公務員執行一定之職務或妨害其依法執行一定之職務或使
公務員辭職，而施強暴脅迫者，亦同。
犯前二項之罪而有下列情形之一者，處 6 月以上 5 年以下有期
徒刑：
一、以駕駛動力交通工具犯之。
二、意圖供行使之用而攜帶兇器或其他危險物品犯之。
犯前三項之罪，因而致公務員於死者，處無期徒刑或 7 年以上
有期徒刑；致重傷者，處 3 年以上 10 年以下有期徒刑。